【裁判字號】    97,消債更,2077
【裁判日期】    980504
【裁判案由】    更生事件
【裁判全文】
臺灣板橋地方法院民事裁定          97年度消債更字第2077號
聲  請  人  甲○○
代  理  人  賴錫卿律師
上列聲請人依消費者債務清理條例聲請更生事件，本院裁定如下
：
    主      文
甲○○自中華民國九十八年五月四日下午四時起開始更生程序。
    理      由
一、本件聲請人依消費者債務清理條例聲請更生，其陳述略以：
    聲請人目前之債務總額新臺幣（下同）511,597 元，別無資
    產，於消費者債務清理條例施行後，曾以書面向最大債權金
    融機構萬泰商業銀行請求共同協商債務清償方案而不成立；
    因聲請人為家庭主婦，且因罹患乳癌，左側乳房及淋巴結全
    部切除，導致左手無法舉重，無法工作，其間乳癌患者需服
    藥5 年，當時醫生所開的藥因個人體質不同，服用兩階段的
    藥都不合，病情之癌指數不穩定，所以藥暫停沒吃，決定休
    養沒工作，直到213 年96月11日癌指數穩定才開始服用藥，
    一家五口全賴配偶及長子二人工作收入，扣除全家人每月之
    必要生活費用後，實無力清償上開債務，還款計畫就由全家
    代為以分期方式償還；因而聲請裁定准予更生等語；並提出
    前置協商不成立通知書、國民身分證、全民健康保險重大傷
    病免自行部分負擔證明卡、戶籍謄本、債權人清冊、財產及
    收入狀況說明書、財政部臺灣省北區國稅局綜合所得稅各類
    所得資料清單、財政部臺灣省北區國稅局財產歸屬資料清單
    、全日昇工程有限公司薪資明細表、水費收據、電信費收據
    、馬偕紀念醫院93年05月14日診斷證明書、通知、財團法人
    金融聯合徵信中心當事人綜合信用報告─消費者債務清理條
    例前置協商專用債權人清冊、新光人壽保險股份有限公司保
    險單、勞工保險被保險人投保資料表（明細）、臺灣銀行股
    份有限公司就學貸款申請書、學生證等影本為證據。
二、經本院通知聲請人所陳報之已知債權人表示意見結果，各債
    權金融機構分別以債務人之信用卡消費多用於代償其他銀行
    之帳款，及於其他實體或虛擬通路消費，其消費均在乳癌手
    術後發生，內容仍有百貨公司及預借現金等，故債務人所稱
    因病無法工作致無力償還等應屬推託之詞，且上開消費並非
    日常生活所必要支出，而係奢侈浪費及投機性質，又債務人
    所稱其支出完全依賴配偶，但於向荷蘭銀行申請信用卡時，
    卻特別言明勿讓其配偶知悉，依此推論，債務人應另有還款
    來源，否則如何支付信用卡款，債務人於陳報狀上所述必有
    不實，如債務人並無其餘還款來源，又不願從配偶處獲得經
    濟支援，則債務人在借款及刷卡之時即知無償債能力，恐有
    自始存有欠錢不還之惡意，有自陷經濟困頓之故意；債務人
    消費刷卡繳交非生活必要之保險費，謀取自身之保險利益而
    將成本轉嫁於債權人，其行為非無可議，最大債權金融機構
    萬泰商業銀行曾於協商期間斟酌債務人之情況，提供180 期
    、0 利率、月付3,063 元之還款方案，此與債務人於財產及
    收入狀況說明書內所填寫之每月可還金額3,000 元幾無差異
    ，應屬公允適當，但債務人以還款期間過長，以為申請協商
    可藉此獲取折扣，且聲請更生只需還款二成為由，毀棄自身
    可負擔金額之原意拒絕該協商方案，直言律師可協助免費聲
    請更生，要求最大債權金融機構開立協商不成立證明書，而
    債務人於陳報狀內表示更生期間每月可還6,000 元，與銀行
    協商時稱可還3,000 元，可見協商當時顯有不實陳述隱匿還
    款能力之事實，倘其確能每月還款6,000 元，以協商當時總
    欠款551,238 元計算，只需92期即可全額清償完成，應無消
    費者債務清理條例第3 條所定情事，其更生之聲請顯無必要
    ；因請求將聲請人之更生之聲請予以駁回各等語。
三、按法院開始更生程序之裁定，應載明其年、月、日、時，並
    即時發生效力，消費者債務清理條例第45條第1 項定有明文
    。經查，聲請人於提出本件更生之聲請前，曾向聲請人之最
    大債權金融機構萬泰商業銀行表明協商之意思，經萬泰商業
    銀行於97年8 月27日以「要求折讓債權金額未為金融機構所
    接受」為由而未能達成協議，此聲請人所提出之萬泰商業銀
    行97年08月27日前置協商不成立通知書影本在卷可參，則聲
    請人確有依照消費者債務清理條例第151 條第1 項規定先向
    最大債權金融機構申請前置協商之事實，當堪認定。又查，
    依據聲請人提出之財產及收入狀況說明書所載內容，既有不
    能清償債務之虞之情形存在，又其無擔保或無優先權之債務
    總額未逾1,200 萬元，復未經法院裁定開始清算程序或宣告
    破產；此外，本件又查無債務人有消費者債務清理條例第6
    條第3 項、第8 條或第46條各款所定駁回更生聲請之事由存
    在，則債務人聲請更生，應予准許，爰為裁定如主文。至於
    聲請人於更生程序開始後，應另提出足以為債權人會議可決
    或經法院認為公允之更生方案以供採擇，並無所謂聲請更生
    即可獲得特定成數之減免債務待遇，俾免更生程序進行至依
    消費者債務清理條例第61條規定應行清算之程度；又於更生
    程序終結後，聲請人得否免責乃屬另一問題，非於審究其得
    否開始更生程序時所應審究之事項，倘若聲請人確有不能免
    責之事由存在，其雖經裁定准予更生程序，亦無由因經由更
    生程序即得免除債務；均附此說明。
中    華    民    國    98    年    5     月    4     日
                  民事第一庭  法  官  許瑞東
上為正本係照原本作成
本裁定不得抗告
本裁定已於中華民國98年5月4日下午4時公告。
中    華    民    國    98    年    5     月    4     日
                              書記官  賴玉芬


司法院資訊處製作；財團法人民間司法改革基金會備份。
